臺灣高等法院交通事件裁定　　　　　　100年度交抗字第651號
抗　告　人
即受處分人　楊冀華
上列受處分人因違反道路交通管理處罰條例案件，不服臺灣板橋
地方法院中華民國100 年5 月11日所為裁定（100 年度交聲字第
1049號），提起抗告，本院裁定如下：
    主  文
抗告駁回。
    理  由
一、原裁定詳如附件所載。
二、本件抗告意旨略以：抗告人並非現行犯，員警舉發及裁決時
    均無證據證明抗告人確有本件交通違規行為，原審法院竟依
    舉發而駁回抗告人之聲明異議，顯有違誤等語（餘均詳如抗
    告狀所載）。
三、惟查：
  (一)按汽車行至無號誌或號誌故障而無交通指揮人員指揮之交岔
    路口，支線道車應暫停讓幹線道車先行；未設標誌、標線或
    號誌劃分幹、支線道者，少線道車應暫停讓多線道先行；車
    道數相同時，轉彎車應暫停讓直行車先行；同為直行車或轉
    彎車者，左方車應暫停讓右方車先行，道路交通安全規則第
    102 條第1 項第2 款定有明文。又汽車駕駛人，爭道行駛而
    有支線道車不讓幹線道車先行，或少線道車不讓多線道車先
    行，或車道數相同時，左方車不讓右方車先行之情形者，處
    新臺幣600 元以上1800元以下罰鍰，並應記違規點數1 點，
    道路交通管理處罰條例第45條第9 款、第63條第1 項第1 款
    分別定有明文。
  (二)查本件抗告人即受處分人楊冀華於民國99年12月15日13時20
    分許，騎乘車號K2B－308號重型機車，沿臺北市○○路○ 段
    126 巷由東向西駛經仁愛路4 段27巷交岔路口時，與沿仁愛
    路4 段27巷由北向南直行至該路口之車號1710－HE號自小客
    車發生碰撞，經臺北市政府警察局交通警察大隊（下稱原舉
    發機關）員警當場詢問相互擦撞之抗告人楊冀華及第三人黃
    英棋後，以抗告人有「車道數相同時，左方車不讓右方車先
    行」之交通違規行為，加以舉發。抗告人不服，遂向原審提
    起異議稱：我於案發時已減速慢行，並已觀看左右兩側，倘
    認我有違規，應由員警以科學舉證方式證明；而且我有要求
    相關機關應提供證據，卻都未獲回應，顯有違行政程序法之
    規定云云。惟原審法院依卷附之舉發通知單、交通部公路總
    局臺北區監理所（下稱原處分機關）100 年3 月17日北監營
    裁字第裁40-A1A145976號違反道路交通管理事件裁決書、舉
    發通知單、原舉發機關提供關於本件事故所製成之道路交通
    事故調查報告表、現場圖、補充資料表、談話紀錄表暨現場
    照片等證據，認抗告人確有本件交通違規事實無訛，此據原
    審詳載理由依據。
  (三)抗告意旨辯稱抗告人並非現行犯，且無證據證明抗告人確有
    本件交通違規云云。惟原審法院認抗告人確有本件交通違規
    行為，除依前述證據資料外，尚參酌事發現場照片，依該照
    片所示，事故發生之交岔路口並無號誌，亦未劃分支、幹線
    道，同為直行車之兩車交會時，右方車即有優先通行之路權
    ，抗告人所騎機車因碰撞受損之處位於車頭，而自右方駛來
    車號1710－HE號自小客車受損部位則為左側前輪上方之葉子
    板，除可認抗告人之機車在碰撞前尚未完全駛入該路口外，
    亦足證抗告人當時必未先行採取停等、查看之防範動作，倘
    非如此，抗告人在起步確認之際又豈未能察覺右方將有汽車
    駛來，且依現場照片所示，既無因道路彎曲致生判斷死角之
    情狀，抗告人所稱確有減速觀察往來車輛之說，要屬無據。
    再本件舉發員警固未能提出事發當時之錄影、照片或其他相
    關證據，惟交通警員製單舉發違反道路交通處罰條例所列之
    違規事實，本質上係公務員依法執行職務之行為，如有枉法
    構陷或為不實記載之行為，則需負擔偽造公文書等嚴厲之刑
    事責任，國家並以此擔保公務員能忠實執行職務，故其所為
    當可被推定為真正；反之，若謂公務員一切行政行為均需預
    留證據以證其實，則國家行政勢必窒礙難行，效率不彰，當
    非適論，此本為其行政之特徵。況於未裝設自動感應攝影器
    材之路段，就相互擦撞、闖越紅燈等一瞬間突發之交通違規
    行為，因無法期待執勤員警於事發當時立即攝影取證，事實
    上亦僅能仰賴舉發員警依現場情狀加以拍照、擷引擦撞雙方
    當事人之陳述、對周遭路人之訪問等情，別無其他舉證之可
    能，如無其他證據顯示舉發員警有誤認或故意構陷之情事時
    ，尚難以舉發員警無法提出其他證據佐證，即認其所製作之
    現場報告、車輛擦撞照片等均不可採信，否則未裝設自動感
    應攝影儀器之路段，即陷入駕駛人得任意違規之狀態，自非
    妥適。故警察取締交通違規事件，其以科學儀器照相採證者
    ，固然足以據為交通違規事實之證明，惟就囿於當場舉發而
    未以科學儀器照相採證，甚或礙於手動照相而未能即時拍攝
    違規情節，亦非不許。據此，取締員警就交通違規事實之親
    身經歷見聞，當亦足可恃為此類交通事件違規事實之證據，
    要非所有交通違規事件倘未經科學儀器照相採證，即一概不
    能恃以認定。是抗告意旨所指並無現場即時之證據足以證明
    抗告人有本件交通違規云云，自難憑採。
  (四)縱上所述，抗告人確有本件交通違規事實，業據原審詳載理
    由依據，抗告意旨所指或與本案無關或未具體指摘原裁定認
    事用法有何違法或不當，均不足採信。本件抗告為無理由，
    應予駁回。
四、據上論結，依道路交通案件處理辦法第26條、刑事訴訟法第
    412 條，裁定如主文。
中    華    民    國     100    年    6    月    9    日
                  刑事第四庭  審判長法  官  陳筱珮
                                    法  官  陳玉雲
                                    法  官  邱滋杉
以上正本證明與原本無異。
不得再抗告。
                                    書記官  劉貞達
中    華    民    國     100    年    6    月    9    日